【裁判字號】    98,建,129
【裁判日期】    990416
【裁判案由】    給付工程款
【裁判全文】
臺灣臺北地方法院民事判決               98年度建字第129號
原      告  戊○○
被      告  阿爾發光子科技股份有限公司
法定代理人  甲○○
訴訟代理人  葉繼升律師
上當事人間請求給付工程款事件，本院於民國99年3 月24日言詞
辯論終結，判決如下：
    主  文
原告之訴及假執行之聲請均駁回。
訴訟費用由原告負擔。
    事  實  及  理  由
一、按訴狀送達後，原告不得將原訴變更或追加他訴，但擴張或
    減縮應受判決事項之聲明者，不在此限，民事訴訟法第255
    條第1 項第3 款定有明文。本件原告起訴請求被告給付新台
    幣（下同）2,040,000 元，及自起訴狀繕本送達被告翌日起
    至清償日止，按年息百分之5 計算之利息。嗣於審理中變更
    請求被告給付1,702,112 元，及自起訴狀繕本送達被告翌日
    起至清償日止，按年息百分之5 計算之利息。經核屬於減縮
    應受判決事項之聲明。揆諸前開說明，即屬適法，應予准許
    。
二、原告主張：兩造於民國97年7 月9 日簽訂室內裝潢工程承攬
    合約書（下稱系爭合約），約定由原告自97年7 月12日起至
    同年8 月27日止，施作被告位於臺北市○○區○○路42號2
    樓辦公室之裝修工程（下稱原約定工程），另被告亦多次追
    加工程（下稱追加工程；與原約定工程合稱全部工程），總
    計全部工程工程款為新台幣（下同）4,892,587 元。又全部
    工程均已完工，被告亦遷入使用，惟被告迄今僅給付3,190,
    475 元，仍積欠1,702,112 元拒不給付。爰基於承攬契約法
    律關係。聲明：（一）被告應給付原告1,702,112 元，及自
    起訴狀繕本送達被告翌日起至清償日止，按年息百分之5 計
    算之利息。（二）願供擔保請准宣告假執行。
三、被告則以：除原約定工程工程款3,350,000 元外，否認兩造
    曾就其餘追加工程達成合意，是原告主張追加工程工程款，
    並無理由；被告雖曾清點原告施作項目，但否認曾就施作項
    目之金額達成合意；原告就追加工程部分，均係先自行施作
    後始要求與被告議價，且被告未曾同意追加工程；原告迄未
    依約交付原約定工程部分之發票，被告自得拒絕給付原約定
    工程百分之5 工程尾款等語，資為抗辯。聲明：（一）原告
    之訴駁回。（二）如受不利判決，願供擔保請准宣告免為假
    執行。
四、兩造不爭執事項：
（一）兩造於97年7 月9 日簽訂系爭合約，約定由原告承攬被告
      位於臺北市○○區○○路42號2 樓辦公室之裝修工程，並
      約定下列事項：
    1.工程範圍係原告依照設計詳圖，施工說明及估價單（如附
      件）經被告簽證同意後，依所列項目進行施工（合約第2
      條）。
    2.施工期限自97年7 月12日起至同年8 月27日止，計45工作
      天（合約第4 條）。
    3.工程總價335 萬元（合約第5 條）。另原告發票需等被告
      公司成立後開立，原告所有款項須先扣除5%稅金，待發票
      開立後支付（合約第6 條）。
    4.增減工程：本工程範圍只依據報價單，其餘現場實際施工
      項目及數量得隨時經雙方同意後增減之，其增減部分如與
      本工程合約附件內所訂項目相同時，即比照該單價計算增
      減金額，如增減項目與本合約附件單價有所不同時，應由
      雙方議定其金額，由被告簽認後施工，並用書面附入本合
      約內。增減工程應由雙方另外議定工期（合約第7 條）。
（二）被告於97年8 月13日核准設立，簽訂系爭契約時被告為設
      立中的公司，被告公司於設立登記後，承受系爭契約之權
      利義務關係。
（三）被告已給付工程款計3,190,475 元。
（四）原告所提出97年7 月23日新加項目報價單業經被告員工乙
      ○○簽名，另追加工程估價單經被告員工丙○○簽名，新
      加項目報價單-2則經被告員工丙○○、乙○○共同簽名（
      見98年度審建字第69號卷頁14至18）。
（五）原告所提出97年8 月23日董事長室裝修工程報價單、消防
      設備改善工程業經被告員工乙○○簽名（見98年度審建字
      第69號卷頁19至24）。
（六）原告所提出「阿爾發光子科技照明有限公司董事長室工程
      數量確認單」業經被告公司確認人丁○○簽名（見98年度
      審建字第69號卷頁31至35）。
（七）原告所提出完工品質驗收及缺失紀錄、消防及空調、燈具
      完工清點驗收單業經被告公司丁○○簽名（見98年度審建
      字第69號卷頁108 至113 ）。
五、本件原告訴請被告給付工程款1,702,112 元等情，為被告所
    否認，並以上開情詞置辯。茲本件應予審酌者厥為（一）原
    告訴請被告給付原約定工程尾款、追加工程工程款，有無理
    由？
（一）原約定工程工程款部分：
    1.按乙方（指原告）發票需等甲方公司（指被告）成立後開
      立，乙方所有款項須先扣除5%稅金，待發票開立後支付。
      系爭合約第6 條第3 項定有明文。
    2.經查，原約定工程工程款為3,350,000 元；被告已給付3,
      190,475 元乙節，業如前述，亦為兩造所不爭執，均堪認
      定。可徵如兩造間就原約定工程未有追加減，且原約定工
      程亦已完工，則被告僅積欠此部分工程款159,525 元，尚
      低於原約定工程款之百分之5 即167,500 元（3,350,000*
      0.05）。倘參酌被告所稱：原告迄今仍未交付原約定工程
      工程款之發票乙節，為被告所不爭執，堪信為真等情相互
      以觀，均徵原告既未交付原約定工程工程款之發票，被告
      抗辯於原約定工程工程款百分之5範圍內拒絕給付，即屬
      有據，自可採認。至原告雖於本院審理時陳稱：原約定工
      程部分有所追加，追加部分工程款為165,813 元云云（見
      98年度審建字第69號卷頁153 ），惟查，原告此部分主張
      為被告所否認，且原告就此部分主張復未能提出追加施作
      之項目為何、兩造已就此部分追加達成合意事實之證據資
      料，則本院自難僅憑原告此部分主張，即認係真實，附此
      敘明。從而，原告主張被告積欠原約定工程工程款部分，
      即屬無據，尚無可採。
（二）追加工程工程款部分：
    1.按契約當事人約定其契約須用一定方式者，在該方式未完
      成前，推定其契約不成立。民法第166 條定有明文。次按
      增減工程：本工程範圍只依據報價單，其餘現場實際施工
      項目及數量得隨時經雙方同意後增減之，其增減部分如與
      本工程合約附件內所訂項目相同時，即比照該單價計算增
      減金額，如增減項目與本合約附件單價有所不同時，應由
      雙方議定其金額，由被告簽認後施工，並用書面附入本合
      約內。系爭合約第7 條定有明文。
    2.本件原告固以追加工程部分均經被告員工乙○○、丙○○
      、丁○○簽認，主張已與被告達成追加工程之合意云云。
      惟為被告所否認，並以前開情詞置辯。再查，被告辯稱：
      原告就追加工程部分，均係先自行施作後始要求與被告議
      價乙節，為原告所不爭執，堪信為真。可徵原告施作追加
      工程前，是否已與被告達成合意，即屬可議。況原告在施
      作追加工程後始要求與被告議價，亦核與前開系爭合約第
      7 條約定不符。益徵被告就原告主張此部分追加工程，是
      否已有合意，確屬可疑。另查，參諸原告所提經被告員工
      簽認之單據，係零散且與系爭合約附件報價單不同格式之
      文件，且簽認部分均非以被告公司名義為之（如系爭合約
      之公司大小章），均與前開合約約定要件不符。則原告主
      張兩造已就追加工程部分達成合意成立契約，即屬無據，
      不可採取。原告既無法證明已就追加工程部分達成合意成
      立契約，則其訴請被告幾附此部分工程款，同屬無據，無
      法採認。
六、綜上，原告基於承攬契約法律關係，訴請被告給付1,702,11
    2 元，及自起訴狀繕本送達被告翌日起至清償日止，按年息
    百分之5 計算之利息，為無理由，不應准許。又原告之訴既
    經駁回，其假執行之聲請亦失所附麗，應併予駁回。
七、本件事證已臻明確，兩造其餘攻擊防禦方法及所提之證據，
    經審酌後認均無礙判決之結果，爰不予一一論述。
八、據上論結，原告之訴為無理由，依民事訴訟法第78條，判決
    如主文。
中    華    民    國    99    年     4    月    16    日
                  民事第二庭    法  官  黃呈熹
以上正本係照原本作成
如對本判決上訴，須於判決送達後20日內向本院提出上訴狀
中    華    民    國    99    年     4    月    16    日
                                書記官  傅美蓮

司法院資訊處製作；財團法人民間司法改革基金會備份。
